【裁判字號】    97,消債清,105
【裁判日期】    980427
【裁判案由】    清算事件
【裁判全文】
臺灣板橋地方法院民事裁定           97年度消債清字第105號
聲  請  人  甲○○
上列當事人因消費者債務清理事件聲請清算，本院裁定如下：
    主  文
聲請人甲○○自中華民國九十八年四月二十七日十七時起開始清
算程序，並同時終止清算程序。
    理  由
一、按法院開始更生程序之裁定，應載明其年、月、日、時，並
    即時發生效力；又法院裁定開始更生或清算程序後，得命司
    法事務官進行更生或清算程序，又債務人之財產不敷清償清
    算程序之費用時，法院應裁定開始清算程序，並同時終止清
    算程序。前項同時終止清算程序之裁定得為抗告。第一項裁
    定應公告之，並送達於已知之債權人。消費者債務清理條例
    第45條第1 項、第16條第1 項前段、第85條分別定有明文。
二、本件聲請人主張：其因負債信用卡等債務合計新台幣（下同
    ）1,033,000元，有不能清償之情事，並曾於民國97年8月間
    提出債權人清冊，以書面向最大債權金融機構香港上海匯豐
    商業銀行股份有限公司請求共同協商債務清償方案，惟聲請
    人因尋求不著正職之工作，每月僅靠臨時工賴以為生，每月
    支付2,000元之清償方案已屬困難，況銀行未給予繳納 96期
    後之償還方案，實無法為陳報人所接受，爰請求裁定准予清
    算等語。
三、經查：
  (一)聲請人於提出本件清算之聲請前，曾向聲請人之最大債權金
    融機構上海匯豐商業銀行表明協商之意思，經該銀行於97年
    8 月15日以聲請人未能接受足以負擔還款方案為由通知協商
    不成立，此有聲請人提出之上海匯豐銀行之前置協商不成立
    通知書影本在卷可參。聲請人據以聲請清算，本院自應綜合
    聲請人目前全部收支及財產狀況，評估是否已不能維持符合
    人性尊嚴之最基本生活條件，而有「不能清償或不能清償之
    虞」之情事。
  (二)就聲請人本人之必要生活支出部份，聲請人並未提出全部憑
    證以資證明，無從審酌是否均屬必要之費用，此部份因消費
    者債務清理條例之立法目的，係為使不幸陷入經濟困境之人
    得以清理債務、重建生活，並在清理過程中能保有符合人性
    尊嚴之最低基本生活，而非維持債務人過去慣常之寬逸生活
    ，是於評估債務人是否有不能清償或履行原協商方案是否顯
    有重大困難時，並非由聲請人任意主張其基本生活費用之數
    額，否則將造成揮霍無度以致清償能力降低，反而易使更生
    程序無從進行，因此本院認應以內政部所公告之97年度臺灣
    省低收入戶最低生活費用每人每月為 9,829元計算始為合理
    。
  (三)聲請人自陳其長年就職於工地臨時工，日資約 1,000元，有
    聲請人所附勞工保險被保險人投保資料表在卷可查，已足認
    定。是以聲請人一個月收入不穩定，扣除其每月生活費及扶
    養長子之費用後，是以上海匯豐銀行提出每月償還 2,000元
    ，已有困難，是以聲請人自得求助於法院，選擇向法院聲請
    更生或清算，且聲請人債務高達 1,033,000元，已顯無清償
    之可能，又其別無任何積極財產，業據聲請人陳明，而其所
    有之台北縣三重市○○街19巷1 號4 樓房屋，並經抵押權人
    上海匯豐商業銀行實行抵押權強制執行終結，此有債權人台
    灣中小企業銀行提出附卷之本院96年度執字第53158 號債權
    憑證可稽（見本院卷第60頁）並有財政部臺灣省北區國稅局
    95年度暨96年度綜合所得稅各類所得資料清單為證，參酌本
    件清算程序之規模，誠堪認聲請人之財產應不敷清償清算程
    序之費用，爰依上開規定裁定開始本件清算程序，並同時終
    止清算程序。
四、又法院終止清算程序後，聲請人之債務並非當然免除，仍應
    由法院斟酌消費者債務清理條例有關免責之規定，例如本條
    例第133 條、第134 條、第135 條等，依職權認定是否裁定
    免責，故法院終止清算程序後，聲請人雖有免責之機會，惟
    其財產不敷清償清算程序之費用如係因上述條例所定不可免
    責之事由所致，法院即非當然為免責之裁定，聲請人就其所
    負債務仍應負清償之責，附此敘明。
中    華    民    國    98    年    4     月    27    日
                  民事第一庭    法  官  黎文德
上為正本係照原本作成
開始清算程序之裁定不得抗告，如不服同時終止清算程序之裁定
，應於裁定送達後10日內，以書狀向本院提出抗告，並繳納抗告
費新臺幣1千元。
本裁定已於98年4月27日下午5時公告。
中    華    民    國    98    年    4     月    27    日
                                書記官  趙彬


司法院資訊處製作；財團法人民間司法改革基金會備份。
